【裁判字號】    97,財管,42
【裁判日期】    970703
【裁判案由】    指定遺產管理人
【裁判全文】
灣板橋地方法院民事裁定                97年度財管字第42號
聲  請  人  三鐽有限公司
法定代理人  丙○○
代  理  人  丁○○
上列聲請人聲請對被繼承人乙○○指定遺產管理人事件，本院裁
定如下：
    主      文
選任甲○○（男、民國○○年○○月○○日生、國民身分證統一編號：
Ｚ000000000 號、籍設臺北縣板橋市○○路○ 段188 巷7 弄41號
）為被繼承人乙○○之遺產管理人。
程序費用由被繼承人乙○○之遺產負擔。
    理      由
一、按繼承開始時，繼承人之有無不明，而無親屬會議或親屬會
    議未於一個月內選定遺產管理人者，利害關係人或檢察官得
    聲請法院選任遺產管理人，並由法院依公示催告程序，定6
    個月以上之期限，公告繼承人，命其於期限內承認繼承；又
    被繼承人之所有繼承人均拋棄其繼承權者，亦準用關於無人
    承認繼承之規定，民法第1177條、第1178條第2 項、第1176
    條第6 項分別定有明文。
二、本件聲請意旨略以：被繼承人乙○○（男、民國○○年○○月○○
    日生、身分證統一編號：Ｚ000000000號、生前最後住所為臺
    北縣板橋市○○路○ 段188 巷9 弄100 之1 號）於民國87年
    12月19日成為三鐽有限公司股東之一，惟被繼承人於96年11
    月16日死亡，其第一、二、三順位之繼承人皆已拋棄繼承，
    第四順位繼承人已死亡，且其親屬會議並未於一個月內選定
    遺產管理人，致聲請人無法為其辦理除名手續，茲為保障聲
    請人之權益，爰依法聲請指定被繼承人之父甲○○為被繼承
    人之遺產管理人等語。
三、本件聲請人主張被繼承人乙○○於96年11月16日死亡，其所
    有繼承人全部拋棄繼承，聲請人為被繼承人之利害關係人，
    以及該被繼承人之親屬會議未於一個月內選定遺產管理人之
    事實，業據其提出三鐽有限公司董事、股東名單、臺北市政
    府營利事業登記證、經濟部公司執照、戶籍謄本、除戶戶籍
    謄本、本院96年12月13日板院輔家曉96年度繼字第2633號、
    板院輔家曉96年度繼字第2634號、板院輔家曉96年度繼字第
    2635號拋棄繼承函等影本等件為證，並經關係人甲○○於97
    年6 月23日到庭陳稱屬實，復經本院依職權調取本院96年度
    繼字第2633號、96年度繼字第2634號、96年度繼字第2635號
    拋棄繼承案宗卷核閱無訛，是認該聲請人之主張自堪信為真
    實。
四、從而，聲請人以利害關係人身分聲請指定被繼承人乙○○之
    遺產管理人，核與首揭規定尚無不合。經核甲○○為被繼承
    人乙○○之父，有卷附之戶籍謄本及本院96年度繼字第2634
    號拋棄繼承事件案卷可憑，雖其已拋棄繼承，但對遺產遺債
    情況瞭解應較深，就被繼承人之財產管理較為方便，並就遺
    產管理人職務之遂行，有所助益；且甲○○亦於本院審理時
    到庭表示同意擔任被繼承人之遺產管理人，為保障債權人之
    利益及期程序之公正、公信起見，本院認以選任被繼承人之
    父甲○○為被繼承人乙○○之遺產管理人為適當。
五、至被繼承人乙○○之繼承人既均拋棄繼承，其遺產依民法第
    1176條第6 項準用關於無人承認繼承之規定，依同法第1185
    條規定，於清償債權並交付遺贈物後，如有賸餘，應歸屬國
    庫，附予敘明。
六、依非訟事件法第157 條，裁定如主文。
中    華    民    國    97    年    7     月     3    日
                  家事法庭        法  官  劉大衛
以上正本係照原本作成。
如對本裁定抗告須於裁定送達後10日內向本院提出抗告狀，並應
繳納抗告費新台幣1,000元。
中    華    民    國    97    年    7     月     3    日
                                  書記官  李玉秀


司法院資訊處製作；財團法人民間司法改革基金會備份。
